臺灣板橋地方法院民事判決　九十一年度訴字第三八四號
　　原　　　告　　南士資訊股份有限公司
　　法定代理人　　林武信
　　　　　　　　　　　　　送達代收人　趙興偉律師
　　複　代理人　　姜智逸
　　被　　　告　　聯勝科技股份有限公司
　　法定代理人　　王家曜
右當事人間請求給付貨款事件，本院判決如左：
    主    文
原告之訴及假執行之聲請，均駁回。
訴訟費用由原告負擔。
    事    實
甲、原告方面：
    壹、聲明：求為判決〔一〕被告應給付原告新台幣〔下同〕壹佰參拾陸萬零肆佰
              壹拾壹元，及自支付命令送達翌日〔即民國九十年十月十三日〕起至
              清償日止，按週年利率百分之五計算之利息。〔二〕陳明以供擔保為
              條件，聲請准予宣告假執行。
    貳、陳述：
          一、原告係電子產品廠商，被告於民國〔下同〕八十九年五月底起至同年
              七月份，陸續向原告採購產品，金額總計為壹佰參拾陸萬零肆佰壹拾
              壹元，經原告催請被告給付上開貨款，未獲置理，按買受人對於出賣
              人有交付約定價金及受領標的物之義務，民法第三百六十七條定有明
              文，被告既已受領原告交付之買賣標的物，即負有給付貨款之義務，
              爰訴請判令被告如數給付右開貨款暨遲延利息。
          二、對被告答辯所為之陳述：
              〔一〕原告於九十一年三月一日收受被告提出之「民事聲明異議狀」
                    ，被告異議之內容略以：『被告前受讓訴外人展麒企業有限公
                    司〔下稱展麒公司〕對原告之債權壹佰陸拾捌萬陸仟參佰玖拾
                    伍元，而持有原告簽發、以台北銀行南港分行為付款人、帳號
                    第二七四九─九號、票號ＮＫ0000000號、發票日為八
                    十九年六月二十五日、票面金額壹佰陸拾捌萬陸仟參佰玖拾伍
                    元之支票及退票理由單，被告主張以支付命令聲明異議狀之送
                    達對原告主張兩造互負之債權債務為抵銷之意思表示。抵銷後
                    原告對被告已無債權存在，尚且應再給付被告參拾貳萬伍仟玖
                    佰捌拾肆元。』等語，則被告應已承認原告對渠有右開貨款債
                    權存在。
              〔二〕被告以其所受讓自訴外人展麒公司之票據債權主張抵銷，惟該
                    票據債權，於八十九年七月二十四日，已由展麒公司之大陸廠
                    名義〔東莞長安展麒端子制品廠〕向原告『聲報』債權，據被
                    告提呈之退票理由單顯示，上開票據係於『八十九年六月二十
                    六日』退票，故被告受讓上開票據時，已在退票日之後。按「
                    到期日後之背書，僅有通常債權轉讓之效力。」〔票據法第一
                    百四十四條準用同法第四十一條第一項〕、「債權之讓與，非
                    經讓與人或受讓人通知債務人，對於債務人不生效力。」〔民
                    法第二百九十七條第一項〕、「債務人受通知時，所得對抗讓
                    與人之事由，皆得以之對抗受讓人。」〔民法第二百九十九條
                    第一項〕，原告就所簽發之右開票據，對訴外人展麒公司負有
                    債務，並未受任何債權讓與之通知，按諸上述，對原告不生債
                    權讓與之效力；退而言之，縱認被告於發票日〔八十九年六月
                    二十五日〕前，經由訴外人展麒公司背書轉讓而取得票據權利
                    ，惟依票據法第二十二條第一項規定「... 對支票發票人自發
                    票日起算，一年間不行使，因時效而消滅。」，右開票據債權
                    業因時效消滅，被告自無從主張抵銷〔參見本院卷第十八頁〕
                    。
              〔三〕被告主張其受讓債權一事，於九十年六月一日已與展麒公司簽
                    立「債權讓與契約」，然原告屢次對被告催付系爭貨款，被告
                    均未提出所辯『債權讓與』之事實，更未將債權讓與之事實通
                    知原告，遑論對原告主張抵銷〔參見本院卷第四九頁〕。又據
                    被告所提出其因受讓貨款債權，依民法第二百九十六條所取得
                    之前開票據之請求權，業罹時效而消滅，被告竟仍願受讓該債
                    權，且該票據權利之行使『即將屆期消滅』，被告受讓後卻不
                    為任何主張，顯見該債權讓與應為不實；又債權之讓與，在債
                    務人未受通知前，債權讓與契約僅在讓與人與受讓人間發生效
                    力，受讓人不得對債務人主張債權。原告主張未受上項債權讓
                    與之通知，對原告即不生債權讓與之效力；退而言之，縱認原
                    告於「九十一年三月『十二』日」收受被告所具民事聲明異議
                    狀之繕本，得知悉被告受讓上項債權而為抵銷之意思表示，但
                    被告所受讓之上項貨款債權『業經兩年時效經過而消滅』，被
                    告受讓之請求權在債權讓與通知前，尚不得向原告主張並為請
                    求，至原告知悉時，請求權業罹時效消滅，並無被告所主張之
                    民法第三百三十七條規定之適用〔參見本院卷第五九頁〕。
              〔四〕被告提出之債權讓與契約書所記載簽訂日期九十年六月一日，
                    實係『倒填』：被告一再辯稱受讓展麒公司對原告之壹佰陸拾
                    捌萬陸仟參佰玖拾伍元之債權，惟原告於九十年八月二十二日
                    曾委請律師函催被告給付系爭貨款，原告置諸不理，亦未將債
                    權讓與一事通知原告，被告係對支付命令聲明異議時，始提及
                    曾受讓上項債權，並持有前開票據，雖被告一再辯稱其對支付
                    命令聲明異議時已為債權讓與之通知，惟觀其聲明異議狀所載
                    ，從未提到有關債權讓與情事，其所提出之證明，亦僅能證明
                    被告受讓該筆支票，並不能證明其受讓該筆債權〔參見本院卷
                    第六二頁〕；原告於收受被告所具民事聲明異議狀繕本後，即
                    於所提呈之民事言詞辯論狀中主張時效抗辯，該民事言詞辯論
                    狀業於九十一年三月六日送達被告，被告乃於所具答辯狀中提
                    及債權讓與情事，並提出債權讓與契約書為證，該答辯狀於九
                    十一年三月『十二』日送達被告處，果真如被告於民事聲明異
                    議狀之陳述，何以在此二份書狀中，所提出之證物完全不同？
                    又為何於面對原告委請律師函催付款時未向原告說明？綜上所
                    述，被告並未於九十年六月一日受讓展麒公司之債權，其與展
                    麒公司簽訂債權讓與契約，係『倒填日期』、『偽造』雙方於
                    九十年六月一日已簽訂債權讓與契約之事實，企圖向原告主張
                    抵銷〔參見本院卷第六二頁、第六三頁〕。
              〔五〕退一步言，縱使被告的確於九十一年六月一日與展麒公司簽訂
                    債權讓與契約，亦不得對原告主張抵銷：本件債權讓與於九十
                    一年三月『十二』日始對原告發生效力，被告將債權讓與之事
                    實通知原告並主張抵銷時，上項債權之請求權業罹時效而消滅
                    。又債權之請求權於時效完成後，其債務始適於抵銷者，無民
                    法第三百三十七條之適用。查被告將債權讓與之事實通知原告
                    之日為九十一年三月『十二』日，而該債權已於九十一年一月
                    至二月間罹於時效，按諸上述，被告所主張抵銷之事由，並無
                    本條規定之適用〔參見本院卷第六四頁、第六五頁〕。
              〔六〕公司間債權讓與或資金往來，均應具有原因關係，若無原因關
                    係而任意移轉公司資產，則公司負責人有違反公司法，甚至構
                    成刑法背信犯嫌〔參見本院卷第一０三頁〕。證人蔡漢儀、王
                    家曜關於右開債權讓與之「原因關係」〔指受授雙方之『借貸
                    關係』〕，證人蔡漢儀證稱係於八十九年二月間向被告公司借
                    款，證人王家曜卻證稱上開借款係於九十年農曆過年所產生，
                    二者證述情節相互矛盾，顯係杜撰，又展麒公司於九十年一月
                    五日前業已倒閉，並經解散登記，豈可能於九十年農曆過年間
                    向被告公司借款？證人蔡漢儀、王家曜之證詞不足採信；又被
                    告公司與展麒公司上項借貸款項未登載於各該公司之財務報表
                    不合商業常規，且被告公司與展麒公司並無商業往來，不可能
                    有借貸關係，被告公司將資金貸與展麒公司而未收取利息，亦
                    與商業習慣不符，準此，上項債權讓與之原因關係，應係杜撰
                    〔參見本院卷第一０四頁至第一０六頁〕。
              〔七〕被告於九十一年六月十三日民事補充答辯狀所記載情節，顯有
                    不實之處：其對於債權讓與契約書簽立之日期交代不清，是否
                    於九十年六月一日或九十年六月初簽立，頗值懷疑。又被告所
                    陳「因為原告聲請調閱蔡漢儀之入出境往來紀錄，所以更可以
                    證明蔡漢儀在九十年六月五日前後，確有返回台灣」等，不知
                    所云。展麒公司八十九年度資產負債表及損益表之記載有無將
                    讓與被告之債權減除等情，不但與待證事實相關，更是債權讓
                    與是否有效之關鍵〔參見本院卷第一０七頁、第一０八頁〕。
    參、證據：提出─
          一、南士資訊股份有限公司客戶應收『對帳』明細表影本〔附本院九十年
              度促字第五四０二四號卷〕。
          二、南士資訊股份有限公司出貨單影本及統一發票影本計二十一張〔附本
              院九十年度促字第五四０二四號卷〕。
          三、東莞長安展麒端子制品廠對南士公司之應收款明細表影本壹件〔附本
              院卷第二十頁〕。
          四、原告簽發、以台北銀行南港分行為付款人、帳號第二七四九─九號、
              票號ＮＫ0000000號、發票日為八十九年六月二十五日、票面
              金額壹佰陸拾捌萬陸仟參佰玖拾伍元之支票影本壹件〔附本院卷第二
              一頁〕。
          五、興泰法律事務所九十年八月二十二日九十興泰字第０八二二號函影本
              及掛號函件執據影本各壹件〔附本院卷第五二頁、第五三頁〕。
          並聲請訊問證人蔡漢儀、王家曜。聲請向財政部臺灣省北區國稅局三重稽
          徵所調閱展麒公司申報營業稅所檢附之八十九年度資產負債表與損益表，
          暨聲請向內政部入出境管理局調閱蔡漢儀於九十年五、六月間之入出境紀
          錄。
乙、被告方面：
    壹、聲明：求為判決〔一〕原告之訴及假執行之聲請，均駁回。〔二〕如受不利
              之判決，願供擔保請准宣告免為假執行。
    貳、陳述：
          一、被告前受讓訴外人展麒企業有限公司對原告之債權壹佰陸拾捌萬陸仟
              參佰玖拾伍元，而持有原告簽發、以台北銀行南港分行為付款人、帳
              號第二七四九─九號、票號ＮＫ0000000號、發票日為八十九
              年六月二十五日、票面金額壹佰陸拾捌萬陸仟參佰玖拾伍元之支票及
              退票理由單，被告主張以支付命令聲明異議狀之送達對原告主張「兩
              造互負之債權債務為抵銷之意思表示」。抵銷後原告對被告已無債權
              存在，尚且應再給付被告參拾貳萬伍仟玖佰捌拾肆元〔參見本院卷第
              二頁反面〕。
          二、按「抵銷，應以意思表示，向他方為之。其相互間債之關係，溯及最
              初得為抵銷時，按照抵銷數額而消滅。」、「債之請求權雖經時效而
              消滅，如在時效未完成前，其債權已適於抵銷者，亦得為抵銷。」，
              民法第三百三十五條第一項、第三百三十七條定有明文。原告前向訴
              外人展麒公司訂貨，約由展麒公司將買賣標的物交付與原告轉投資之
              大陸地區南帥塑膠電子廠，並約由原告在我國臺灣地區將貨款交付與
              展麒公司。上開買賣，業據原告自八十九年一月二十二日起至同年二
              月十五日止『簽收』壹佰柒拾貳萬捌仟伍佰貳拾元之買賣標的物，原
              告乃依約簽發前述支票交付展麒公司，詎屆期提示不獲付款。訴外人
              展麒公司業於「九十年六月一日」將其對原告之貨款債權壹佰陸拾捌
              萬陸仟參佰玖拾伍元及其從屬權利全部讓與被告，被告嗣於九十年十
              月二十四日對原告聲請之支付命令聲明異議，並以聲明異議狀主張兩
              造互負之債權債務為抵銷之意思表示，據此，原告對被告已無貨款債
              權存在，原告之訴為無理由〔參見本院卷第二四頁、第二五頁〕。
          三、原告對於被告提出之債權讓與契約書上之簽名及真正均不爭執，僅對
              債權讓與契約書上簽立日期有爭執。右開債權讓與契約書係王家曜先
              生在九十年六月一日接洽律師擬妥契約書稿、攜回後始與蔡漢儀簽立
              ，業經證人蔡漢儀、王家曜到庭結證在卷，準此，該債權讓與契約係
              在九十年六月初所簽立〔被告自『按』：非在草擬完稿日即九十年六
              月一日簽立〕，原告聲請調閱之蔡漢儀於九十年五、六月間之入出境
              紀錄，亦見蔡漢儀於九十年六月五日前後，確有返台之事實，益足證
              明其與被告簽立上項債權讓與契約之事實〔參見本院卷第九四頁反面
              、第九五頁〕。
          四、原告對右開債權讓與契約，除簽立日外，其餘部份並不爭執，據此，
              展麒公司於其八十九年度之資產負債表、損益表上究如何記載？有無
              將上開債權讓與被告之事實記載於上項會計報表，與本件爭點無涉〔
              參見本院卷第九五頁反面、第九六頁正面〕。
    參、證據：提出─
          一、原告簽發、以台北銀行南港分行為付款人、帳號第二七四九─九號、
              票號ＮＫ0000000號、發票日為八十九年六月二十五日、票面
              金額壹佰陸拾捌萬陸仟參佰玖拾伍元之支票及退票理由單影本各壹件
              〔附本院卷第四頁，第四二頁同〕。
          二、東莞長安沙頭展麒端子製品廠之客戶『南帥』二０００年二月份之對
              帳單影本壹件〔附本院卷第二七頁〕。
          三、南帥塑膠電子廠退貨單影本壹件〔附本院卷第二八頁上紙〕。
          四、長安沙頭展麒端子製品廠出貨與『南帥』之出貨單影本二十七紙〔附
              本院卷第二八頁至第四一頁〕。
          五、展麒公司與被告於九十年六月一日簽立之「債權讓與契約書」影本壹
              件〔附本院卷第四三頁〕。
丙、本院據原告之聲請向財政部臺灣省北區國稅局三重稽徵所調閱展麒公司申報營業
    稅所檢附之八十九年度資產負債表與損益表〔同稽徵所於九十一年五月三十日以
    北區國稅三重資字第０九一一００九八八六號函覆─附本院卷第八五頁、八六頁
    〕，暨向內政部入出境管理局調閱蔡漢儀於九十年五、六月間之入出境紀錄〔同
    管理局於九十一年五月十七日以境信昌字第０九一００二八九八八號函覆─附本
    院卷第八七頁。、第八八頁〕。
    理    由
甲、兩造爭執要旨：
    壹、原告起訴主張：被告於八十九年五月底起至同年七月份，陸續向原告採購產
        品，金額總計為壹佰參拾陸萬零肆佰壹拾壹元，經原告催請被告給付上開貨
        款，未獲置理。並以被告以其所受讓自訴外人展麒企業有限公司之票據債權
        主張抵銷，惟被告主張之債權讓與之事實應為不實。縱認確有債權讓與之事
        實，亦以〔一〕被告受讓上開票據時，已在退票日之後，原告未受任何債權
        讓與之通知，對原告不生債權讓與之效力。〔二〕右開票據債權業因時效消
        滅，被告自無從主張抵銷。〔三〕被告提出之債權讓與契約書所記載簽訂日
        期九十年六月一日，實係『倒填日期』、『偽造』雙方於九十年六月一日已
        簽訂債權讓與契約之事實。〔四〕被告於民事聲明異議狀所載，從未提到有
        關債權讓與情事，其所提出之證明，亦僅能證明被告受讓該筆支票，並不能
        證明其受讓該筆債權。〔五〕被告將債權讓與之事實通知原告之日為九十一
        年三月『十二』日，而該債權已於九十一年一月至二月間罹於時效，被告所
        主張抵銷之事由，並無民法第三百三十七條規定之適用〔六〕被告與展麒公
        司間關於上項債權讓與之原因關係應係杜撰等由，求為判令被告給付系爭貨
        款暨遲延利息。
    貳、被告則以：〔一〕原告前向訴外人展麒公司訂貨，約由展麒公司將買賣標的
        物交付與原告轉投資之大陸地區南帥塑膠電子廠，並約由原告在我國臺灣地
        區將貨款交付與展麒公司。上開買賣，業據原告轉投資之南帥塑膠電子廠自
        八十九年一月二十二日起至同年二月十五日止『簽收』壹佰柒拾貳萬捌仟伍
        佰貳拾元之買賣標的物，原告乃依約簽發前述支票交付展麒公司，詎屆期提
        示不獲付款。訴外人展麒公司乃將其對原告之貨款債權壹佰陸拾捌萬陸仟參
        佰玖拾伍元及其從屬權利全部讓與被告，被告並以支付命令聲明異議狀繕本
        之送達對原告主張「兩造互負之債權債務為抵銷之意思表示」。抵銷後原告
        對被告已無債權存在。〔二〕被告與展麒公司所立之債權讓與契約書係王家
        曜先生在九十年六月一日接洽律師擬妥契約書稿，攜回後在九十年六月初與
        蔡漢儀簽立〔被告自『按』：非在草擬完稿日即九十年六月一日簽立〕。〔
        三〕展麒公司於其八十九年度之資產負債表、損益表上究如何記載？有無將
        上開債權讓與被告之事實記載於上項會計報表，與本件爭點無涉等為辯，爰
        求為判決駁回原告之訴及假執行之聲請。
乙、得心證之理由：
    壹、原告主張被告於八十九年五月底起至同年七月份，陸續向原告採購產品，金
        額總計為壹佰參拾陸萬零肆佰壹拾壹元壹節，為被告不爭，復據原告提出「
        南士資訊股份有限公司客戶應收『對帳』明細表影本」〔附本院九十年度促
        字第五四０二四號卷〕、「南士資訊股份有限公司出貨單影本及統一發票影
        本計二十一張」〔附本院九十年度促字第五四０二四號卷〕等為據，堪認原
        告主張之此部份事實為真正。
    貳、被告主張「原告前向訴外人展麒公司訂貨，約由展麒公司將買賣標的物交付
        與原告轉投資之大陸地區南帥塑膠電子廠，並約由原告在我國臺灣地區將貨
        款交付與展麒公司。上開買賣，業據原告轉投資之南帥塑膠電子廠自八十九
        年一月二十二日起至同年二月十五日止『簽收』壹佰柒拾貳萬捌仟伍佰貳拾
        元之買賣標的物，原告乃依約簽發前述支票交付展麒公司。」等事實，業據
        被告提出〔一〕原告簽發、以台北銀行南港分行為付款人、帳號第二七四九
        ─九號、票號ＮＫ0000000號、發票日為八十九年六月二十五日、票
        面金額壹佰陸拾捌萬陸仟參佰玖拾伍元之支票及退票理由單影本各壹件〔附
        本院卷第四頁，第四二頁同〕。〔二〕東莞長安沙頭展麒端子製品廠之客戶
        『南帥』二０００年二月份之對帳單影本壹件〔附本院卷第二七頁〕。〔三
        〕南帥塑膠電子廠退貨單影本壹件〔附本院卷第二八頁上紙〕。〔四〕長安
        沙頭展麒端子製品廠出貨與『南帥』之出貨單影本二十七紙〔附本院卷第二
        八頁至第四一頁〕等為據，原告對被告主張之此部份事實，亦未爭執，凡此
        情節，堪認被告主張之此部份事實為真正。據此，展麒公司確對原告有上項
        債權存在。
    參、關於被告主張：原告簽發交付與訴外人展麒公司之右開票據，屆期提示不獲
        付款，訴外人展麒公司乃將其對原告之貨款債權壹佰陸拾捌萬陸仟參佰玖拾
        伍元及其從屬權利全部讓與被告部份：
        一、按「債權人得將債權讓與於第三人。但左列債權，不在此限：一、依債
            權之性質，不得讓與者。二、依當事人之特約，不得讓與者。三、債權
            禁止扣押者。」，民法第二百九十四條定有明文。析言之，債權原則上
            得自由讓與，有價證券之債權固不待論，即以財貨之給付為標的之債權
            ，亦得自由讓與。
        二、被告主張右開債權讓與之事實，業據提出展麒公司與被告簽立之「債權
            讓與契約書」影本壹件〔附本院卷第四三頁〕，暨讓與人即展麒公司交
            付與被告之〔一〕原告簽發、以台北銀行南港分行為付款人、帳號第二
            七四九─九號、票號ＮＫ0000000號、發票日為八十九年六月二
            十五日、票面金額壹佰陸拾捌萬陸仟參佰玖拾伍元之支票及退票理由單
            各壹件〔影本附本院卷第四頁，第四二頁同〕。〔二〕東莞長安沙頭展
            麒端子製品廠之客戶『南帥』二０００年二月份之對帳單壹件〔影本附
            本院卷第二七頁〕。〔三〕長安沙頭展麒端子製品廠出貨與『南帥』之
            出貨單二十七紙〔影本附本院卷第二八頁至第四一頁〕等『證明債權之
            文件』等為據，原告對於上項『證明債權之文件』現於被告『持有』壹
            節，並不爭執，已見展麒公司確將對原告之右開債權讓與被告。
        三、證人即展麒公司之負責人蔡漢儀到庭證稱：「我是展麒公司之負責人。
            」、「我與原告南士資訊股份有限公司有債權債務關係，原告向我公司
            買貨，但沒有給我錢，我是賣電腦零件的端子給原告。」、「原告應該
            給付我公司壹仟多萬元... 」、「我公司曾將新台幣一六八萬六千三百
            九十五元〔之債權〕及其他一切從屬之權利全部讓與被告聯勝科技股份
            有限公司。」、「我是將貨款轉讓給被告，原告簽發的票據交給被告是
            讓『被告』知道，... 」〔參見本院卷第七一頁〕，另證人即被告聯勝
            公司之總經理王家曜到庭證稱：「我在被告聯勝科技股份有限公司擔任
            公司的總經理。」、「被告聯勝科技股份有限公司『有』與原告南士資
            訊股份有限公司生意往來，在八十九年展麒的蔡先生被南士〔指原告〕
            倒了很多錢，他就來向我借錢，因他後來沒有辦法還款，所以他就將對
            南士〔指原告〕應交付給展麒的貨款權利移轉給聯勝公司〔指被告〕。
            」〔參見本院卷第九一頁〕、「展麒公司來借的錢，是來向聯勝公司〔
            指被告〕來週轉，而非是私人借給展麒的。」〔參見本院卷第九二頁〕
            。審酌〔一〕證人蔡漢儀、王家曜結證上情，與被告此部份主張互核相
            符。〔二〕原告對於被告提出其與展麒公司簽立之「債權讓與契約書」
            上，展麒公司及其法定代理人即證人蔡漢儀、聯勝科技股份有限公司及
            其法定代理人即證人王家曜之簽名之真正，並不爭執。〔三〕被告現『
            持有』前述『證明債權之文件』等情，堪認證人蔡漢儀、王家曜上項證
            述，應係實情，自堪採信。綜此情節，亦認被告主張「原告簽發交付與
            訴外人展麒公司之右開票據，屆期提示不獲付款，訴外人展麒公司乃將
            其對原告之貨款債權壹佰陸拾捌萬陸仟參佰玖拾伍元及其從屬權利全部
            讓與被告」之事實為真正。原告主張「上開債權讓與之事實應為不實」
            云云，不足採信。
        四、按法律行為以得否與其原因相分離，可分為要因行為〔有因行為〕及不
            要因行為〔無因行為〕。前者如買賣、消費借貸等債權契約是；後者如
            處分行為、債務拘束、債務承認、指示證券及票據行為等屬之。民法上
            之典型契約固均屬有因契約，惟基於契約自由原則，當事人於不背於法
            律強行規定及公序良俗之範圍內，亦得訂定無因契約，此種由一方負擔
            不標明原因之契約，自屬無因行為〔最高法院八十八年度台上字第一一
            八九號判決意旨參照〕。質言之，典型之有因契約，當事人於不背於法
            律強行規定及公序良俗之範圍內，亦得約為無因契約。就債權讓與契約
            而論，並非民法上典型之有因契約，原因關係有效與否，對於債權讓與
            契約之效力並無直接之影響，若債權讓與之原因無效時，因受讓債權得
            利益者，固應負返還不當得利之責，惟此僅係債權之讓與人得向受讓人
            請求返還上開不當得利，縱如原告主張「被告與展麒公司間關於上項債
            權讓與之原因關係應係杜撰。」云云，於上項債權讓與契約之效力無礙
            。
    肆、查被告對本院九十年度促字第五四０二四號支付命令聲明異議所具之「民事
        聲明異議狀」記載：「... 聲明人〔指被告〕前受讓訴外人展麒企業有限公
        司對本件債權人〔即原告〕之『債權』新台幣『壹佰陸拾捌萬陸仟參佰玖拾
        伍元』，而持有原告簽發、以台北銀行南港分行為付款人、帳號第二七四九
        ─九號、票號ＮＫ0000000號、發票日為八十九年六月二十五日、票
        面金額壹佰陸拾捌萬陸仟參佰玖拾伍元之支票及退票理由單『可憑』，聲明
        人〔即被告〕主張以本件聲明異議狀之送達為主張兩造互負之債權債務為『
        抵銷』之意思表示。」〔參見本院卷第二頁反面〕，析其文義，自係指被告
        受讓債權而執有上開票據等『債權憑證』。再審酌被告現執有「東莞長安沙
        頭展麒端子製品廠之客戶『南帥』二０００年二月份之對帳單壹件〔影本附
        本院卷第二七頁〕、長安沙頭展麒端子製品廠出貨與『南帥』之出貨單二十
        七紙〔影本附本院卷第二八頁至第四一頁〕等『證明債權之文件』，暨證人
        蔡漢儀、王家曜一致結證轉讓者係展麒公司對原告之『貨款』債權等情，堪
        認被告於前述民事聲明異議狀所指之『債權』應即係「展麒公司對原告之『
        貨款』債權」，原告主張被告於民事聲明異議狀所載，僅能證明被告受讓該
        筆支票，並不能證明其受讓該筆債權〔指貨款債權〕云云，即非可採。
    伍、債權之讓與，依民法第二百九十七條第一項之規定，非經讓與人或受讓人通
        知債務人，對於債務人固不生效力，惟法律設此規定之本旨，無非使債務人
        知有債權讓與之事實，受讓人對於債務人主張受讓事實行使債權時，既足使
        債務人知有債權讓與之事實，即應認為兼有通知之效力〔最高法院二十二年
        度上字第一一六二號判例意旨〕。受讓人〔於本案指被告〕將受讓之債權對
        債務人〔於本案指原告〕主張抵銷，即係行使所受讓債權之行為，按諸上述
        ，即應認為兼有通知之效力。查被告業於前述民事聲明異議狀中，對原告主
        張扺銷，上開聲明異議狀業於「九十一年三月一日」送達與原告，有本院送
        達證書足稽〔參見本院卷第一五頁〕，據此，右開債權讓與，應已對債務人
        即原告生效力。原告主張其「未受任何債權讓與之通知，對原告不生債權讓
        與之效力。」，非可採信。
    陸、按「商人、製造人、手工業人所供給之商品及產物之代價。」，其請求權之
        消滅時效期間為貳年，民法第一百二十七條第八款定有明文。又「消滅時效
        因請求、承認、起訴而中斷。所謂承認，指義務人向請求權人表示是認其請
        求權存在之觀念通知而言，又承認不以明示為限，默示的承認，如請求緩期
        清償、支付利息等，亦有承認之效力。」〔最高法院五十一年度台上字第一
        二一六號判例意旨參照〕，債務人『受理』債權人『聲報』債權，而對所『
        聲報』之債權不加爭執，亦應認其『默示承認』債權人聲報債權之請求權存
        在，消滅時效因債務人之承認而中斷。查原告自承「〔展麒公司對原告之債
        權〕於『八十九年七月二十四日』，已由展麒公司之大陸廠名義〔東莞長安
        展麒端子制品廠〕向原告所為之債權數額聲報中即已包含在內，... 」〔參
        見本院卷第十八頁正面〕，原告並提出債權人『聲報』債權時交付與原告之
        「東莞長安展麒端子制品廠對南士公司之應收款明細表影本壹件」〔附本院
        卷第二十頁〕、「原告簽發、以台北銀行南港分行為付款人、帳號第二七四
        九─九號、票號ＮＫ0000000號、發票日為八十九年六月二十五日、
        票面金額壹佰陸拾捌萬陸仟參佰玖拾伍元之支票影本壹件」〔附本院卷第二
        一頁〕為據，按諸上述，展麒公司對原告之右開貨款請求權之時效期間，於
        「八十九年七月二十四日」，因原告之「承認」而中斷，中斷之效力及於債
        權之受讓人〔民法第一百三十八條參照〕。自中斷後重行起算至「九十一年
        七月二十四日」消滅時效始完成。原告主張被告受讓之債權於九十一年一月
        至二月間罹於時效，應非實情。
    柒、按「二人互負債務，而其給付種類相同，並均屆清償期者，各得以其債務，
        與他方之債務，互為抵銷。」、「抵銷，應以意思表示，向他方為之。其相
        互間債之關係，溯及最初得為抵銷時，按照抵銷數額而消滅。」，民法第三
        百三十四條第一項前段、第三百三十五條第一項定有明文。查被告因受讓展
        麒公司對原告之貨款債權壹佰陸拾捌萬陸仟參佰玖拾伍元，與原告訴請被告
        給付之系爭貨款，其給付種類相同，並均屆清償期，兩造各得以其債債務，
        與他方之債務，互為抵銷。查被告業以民事聲明異議狀之送達，對原告主張
        抵銷〔參見本院卷第二頁反面〕，上開民事聲明異議狀繕本業於九十一年三
        月一日送達於原告，有本院送達證書足稽〔參見本院卷第一五頁〕，其相互
        間債之關係，溯及最初得為抵銷時，按照抵銷數額而消滅；再查，原告求為
        判令被告給付壹佰參拾陸萬零肆佰壹拾壹元，及自九十年十月十三日起至清
        償日止，按週年利率百分之五計算之利息。將求為給付之貨款依所訴利率，
        計至九十一年三月一日前開民事聲明異議狀送達與原告時止，訴求之遲延利
        息為貳萬伍仟玖佰零肆元〔以下四捨五入〕，併所訴求之貨款壹佰參拾陸萬
        零肆佰壹拾壹元，均經被告執所受讓之上開債權抵銷而消滅，原告求為判令
        被告給付系爭貨款及遲延利息，即無理由，不應准許。
    捌、綜上所述，本件原告之訴為無理由，應予駁回。
丙、假執行之宣告：
    原告受敗訴之判決，其假執行之聲請，失所依據，併予駁回。
丁、兩造其餘攻擊防禦方法，與右開論斷無礙，不予一一贅述，附此敘明。
戊、結論：原告之訴為無有理由，依民事訴訟法第第七十八條，判決如主文。
中　　　華　　　民　　　國　　九十一　　年　　　七　　　月　　　五　　　日
                                臺灣板橋地方法院民事第二庭
~B法　　　官　陳福來
右為正本係照原本作成。
如對本判決上訴，須於判決送達後廿日內向本院提出上訴狀。
中　　　華　　　民　　　國　　九十一　　年　　　七　　　月　　　五　　　日
~B法院書記官　李威賜
